【裁判字號】    98,交易,41
【裁判日期】    981105
【裁判案由】    公共危險
【裁判全文】
臺灣高雄地方法院刑事判決              98年度交易字第41號
公  訴  人  臺灣高雄地方法院檢察署檢察官
被      告  乙○○
指定辯護人  本院公設辯護人  陳信凱
上列被告因公共危險案件，經檢察官提起公訴（97年度偵字第25
261 號），經本院合議庭裁定改行簡式審判程序，判決如下：
    主  文
乙○○犯不能安全駕駛動力交通工具罪，累犯，處有期徒刑肆月
，如易科罰金，以新臺幣壹仟元折算壹日。
    事  實
一、乙○○前於民國89年間因偽造文書、公共危險等罪，經本院
    89 年 度交訴字第53號判決判處有期徒刑5 月、4 月、定應
    執行刑為有期徒刑8 月、緩刑3 年確定（嗣經本院以92年度
    撤緩字第31號裁定撤銷緩刑）；又於91年間因公共危險、肇
    事逃逸等罪，經本院91年交訴字38號判決判處有期徒刑8 月
    、8 月、定應執行刑為有期徒刑1 年2 月，經上訴後，迭經
    臺灣高等法院高雄分院以91年度交上訴字第59號、最高法院
    以91年度台上字第6632號判決分別駁回上訴而確定，上開各
    罪接續執行，甫於94年3 月6 日執行完畢。詎猶不知悔改，
    明知服用酒類足以造成其不能安全駕駛動力交通工具之危險
    ，仍於97年8 月16日下午3 時許，在高雄縣杉林鄉內寮某友
    人住處飲用保力達藥酒後，已達不能安全駕駛動力交通工具
    之程度後，仍於同日下午3 時後某時，騎乘友人林金概所有
    車牌號碼651-ECE 號重型機車，欲返回其位於高雄縣杉林鄉
    ○○村○○路住處，而於同日下午9 時57分許，行經高雄縣
    杉林鄉月眉村象寮巷15號前處，因酒後騎車不穩撞到路旁樹
    木而摔倒受傷，經警到場處理交通事故，並測得乙○○呼氣
    酒精濃度為每公升0.68毫克，始悉上情。
二、案經高雄縣政府警察局旗山分局報請臺灣高雄地方法院檢察
    署檢察官偵查起訴。
    理  由
一、本件被告乙○○所犯係死刑、無期徒刑、最輕本刑為3 年以
    上有期徒刑以外之罪，其於準備程序中就被訴事實為有罪之
    陳述，經法官告知簡式審判程序之旨，並聽取公訴人及被告
    之意見後，認為適宜由受命法官獨任進行簡式審判程序，依
    刑事訴訟法第273 條之1 第1 項規定，裁定由受命法官獨任
    進行審判程序。又本件之證據調查，依刑事訴訟法第273 條
    之2 規定，不受同法第159 條第1 項、第161 條之2 、第16
    1 條之3 、第163 條之1 及第164 條至第170 條規定之限制
    ，均合先敘明。
二、上開事實，業據被告於警詢及本院審理中均坦承不諱（見臺
    灣高雄地方法院97年度偵字第25261 號卷《下稱偵查卷》第
    7 至8 頁、本院98年度交易字第41號卷第60至61頁），核與
    證人即警員劉秋宏於偵查中證述：因現場有刮地痕達4.1 公
    尺，被告在現場有說自己跌倒等語大致相符（見偵查卷第29
    頁），並有旗山分局道路交通事故當事人酒精測定紀錄表、
    刑法第185 條之3 案件測試觀察紀錄表、車籍查詢- 基本資
    料詳細畫面、呼氣酒精測試器檢定合格證書、道路交通事故
    現場圖、道路交通事故調查報告表(一)、(二)各1 紙及道路交通
    事故現場蒐證照片8 張（見偵查卷第9 至12、18至22頁）在
    卷為憑，足見被告前揭自白，與事實相符。
三、按刑法第185 條之3 係抽象危險犯，非實害犯，行為人客觀
    上已達不能安全駕駛之程度，且主觀上知其飲酒可能造成不
    能安全駕駛結果，竟仍放任自己駕駛，即應認有故意，而該
    當犯罪。至於是否達「不能安全駕駛之程度」之認定，應依
    具體個案之實際情形判斷之，依目前醫學一致見解認為，吐
    氣酒精濃度達每公升0.25毫克以上時，將使駕駛人產生複雜
    之技巧障礙、駕駛能力變壞之行為表現，肇事比率較一般未
    飲酒時高出2 倍；吐氣酒精濃度達每公升0.5 毫克以上時，
    將使駕駛人產生說話含糊、腳步不穩之行為表現，肇事比率
    較一般未飲酒時高出7 倍；吐氣酒精濃度達每公升0.55毫克
    以上時，將使駕駛人產生平衡感與判斷力障礙升高之行為表
    現，肇事比率較一般未飲酒時高出10倍；甚而如吐氣酒精濃
    度達每公升0.75毫克時，駕駛人將產生明顯酒醉、步履蹣跚
    之行為狀態，其肇事比率較一般高25倍，並認為吐氣酒精濃
    度達每公升0.55毫克以上時，即達絕對「不能安全駕駛之程
    度」。因該0.55毫克之數值，係經由實際偵測所得之統計值
    ，為經驗科學上所肯定之客觀實驗數據，是以該數值作為絕
    對不能安全駕駛之標準，不僅不違反經驗法則，且免舉證之
    困難。準此，若吐氣酒精濃度達每公升0.55毫克以上時，應
    認已達絕對不能安全駕駛之程度。查本件被告於97年8 月16
    日下午3 時許飲用酒類，嗣於同日下午9 時57分許騎乘機車
    ，於高雄縣杉林鄉月眉村象寮巷15號前，因撞到路旁樹木而
    摔倒受傷，經警員到場處理並對被告施以酒精濃度測試，測
    得其呼氣酒精濃度為每公升0.68毫克，顯然已達不能安全駕
    駛動力交通工具之程度。從而，本案事證明確，被告犯行，
    堪予認定。
四、核被告所為，係犯刑法第185 條之3 之不能安全駕駛動力交
    通工具罪。被告前於89年間因偽造文書、公共危險等罪，經
    本院89年度交訴字第53號分別判處有期徒刑5 月、4 月，定
    應執行刑為有期徒刑8 月、緩刑3 年確定（嗣經本院以92年
    度撤緩字第31號裁定撤銷緩刑）；又於91年間因公共危險、
    肇事逃逸等罪，經本院91年交訴字38號分別判處有期徒刑8
    月、8 月，定應執行刑為有期徒刑1 年2 月，經上訴後，迭
    經臺灣高等法院高雄分院以91年度交上訴字第59號、最高法
    院以91年度台上字第6632號判決分別駁回上訴而確定，上開
    各罪接續執行，甫於94年3 月6 日執行完畢，有臺灣高等法
    院被告前案紀錄表在卷可稽，其於有期徒刑執行完畢後5 年
    以內，故意再犯本件有期徒刑以上之罪，為累犯，應依刑法
    第47條第1 項之規定，加重其刑。爰審酌被告已於89、91年
    間先後因犯不能安全駕駛動力交通工具罪，先後經法院判處
    有期徒刑4 月、有期徒刑8 月確定，此有臺灣高等法院被告
    全國前案紀錄表在卷為憑，其仍再犯本件相同之罪，顯輕忽
    其行為對他人生命、身體、財產造成之高度危險性，自應受
    有相當程度之刑事非難，惟另考量被告為中度精神障礙患者
    ，有中華民國身心障礙手冊影本1 份在卷可佐（見本院97年
    度審交易字第515 號卷第28-1、28-2頁），其犯罪後於本院
    坦認犯行，表示認錯，且本件係被告騎乘機車撞到路樹倒地
    受傷，未造成他人傷亡，情節較前案有肇事致人受傷為輕等
    一切情狀，量處如主文所示之刑，並考量被告教育程度國中
    、職業廚師、家庭經濟狀況勉持（見偵查卷第7 頁）等情形
    ，諭知易科罰金之折算標準如主文所示。
據上論斷，應依刑事訴訟法第273 條之1 第1 項、第284 條之1
、第299 條第1 項前段，刑法第185 條之3 、第47條第1 項、第
41條第1 項前段，刑法施行法第1 條之1 ，判決如主文。
本案經檢察官甲○○到庭執行職務。
中    華    民    國    98    年    11    月    5     日
                    交通法庭    法  官  曾鈴
以上正本證明與原本無異。
如不服本判決應於收受送達後10日內向本院提出上訴書狀，並應
敘述具體理由；如未敘述上訴理由者，應於上訴期間屆滿後20日
內向本院補提理由書（均須按他造當事人之人數附繕本）「切勿
逕送上級法院」。
中    華    民    國    98    年    11    月    5     日
                                書記官  林慧君
附錄本判決論罪科刑法條：
中華民國刑法第185條之3
服用毒品、麻醉藥品、酒類或其他相類之物，不能安全駕駛動力
交通工具而駕駛者，處1 年以下有期徒刑、拘役或科或併科15萬
元以下罰金。

司法院資訊處製作；財團法人民間司法改革基金會備份。
